【裁判字號】    98,訴,1877
【裁判日期】    990210
【裁判案由】    清償債務
【裁判全文】
臺灣高雄地方法院民事判決              98年度訴字第1877號
原      告  乙○○○
訴訟代理人  辛○○
被      告  丙○○
            戊○○
            甲○○○
            己○○
            丁○○
共      同
訴訟代理人  洪千琪律師
上列當事人間請求清償債務事件，本院於民國99年1 月20日言詞
辯論終結，判決如下：
    主    文
原告之訴及假執行之聲請均駁回。
訴訟費用新台幣玖仟零拾元由原告負擔。
    事實及理由
一、原告主張：訴外人黃信吉生前陸續向伊借款周轉，經雙方會
    算後其應清償金額總計新台幣（下同）823,000 元，並由黃
    信吉分別簽立借款金額223,000 元及600,000 元之借據各1
    紙。嗣黃信吉於民國97年6 月16日過世，被告均為黃信吉之
    合法繼承人，自應就黃信吉前揭823,000 元債務負連帶清償
    責任，惟經屢次催討，均未獲置理等情。爰依民法消費借貸
    及繼承之法律關係，提起本件訴訟，並聲明：(一)被告應連帶
    給付823,000 元，及自起訴狀繕本送達之翌日起至清償日止
    ，按年息5%計算之利息。(二)願供擔保，請准宣告假執行。
二、被告則以：黃信吉臨終前多次表示並未積欠他人債務，且原
    告所提借據2 紙均未註明年份，無從得知債務何時發生，且
    借據上之筆跡、印文與黃信吉之筆跡及平日所用印章不符，
    原告主張顯非真實等語，資為抗辯。並聲明：(一)原告之訴駁
    回。(二)如受不利之判決，願供擔保請准宣告免為假執行。
三、兩造不爭執事項：
  (一)黃信吉於97年6 月16日死亡，被告為黃信吉之子女，且為合
    法之繼承人，有死亡證明書、戶籍謄本為證（本院97年度繼
    字第2358號卷第5 頁、第4 、6 至15頁）。
  (二)被告戊○○、丙○○分別於97年7 月9 日、同月15日向本院
    家事庭聲請限定繼承，經本院各以97年度繼字第2276號、23
    58號裁定依法為公示催告在案。
四、兩造於審理中協商之爭點為：(一)原告與黃信吉間有無823,00
    0 元之消費借貸關係存在？(二)原告所提黃信吉簽署之借據2
    紙是否真正？茲分述如下：
  (一)原告與黃信吉間有無823,000 元之消費借貸關係存在？
  1.按當事人主張有利於己之事實者，就其事實有舉證之責任，
    民事訴訟法第277 條定有明文。又民事訴訟如係由原告主張
    權利者，應先由原告負舉證之責，若原告先不能舉證，以證
    實自己主張之事實為真實，則被告就抗辯事實即令不能舉證
    ，或其所舉證據尚有瑕疵，亦應駁回原告之請求（最高法院
    17年上字第917 號判例意旨參照）。次按當事人主張有金錢
    借貸關係存在，須就其發生所須具備之特別要件即金錢之交
    付及借貸意思表示互相一致負舉證之責任，若僅證明有金錢
    之交付，未證明借貸意思表示互相一致者，尚不能認為有金
    錢借貸關係存在（最高法院81年台上字第2372號判決意旨參
    照）。
  2.本件原告主張黃信吉向其借款823,000 元等情，然此為被告
    所否認，參照前開舉證責任分配原則，自應由原告先就兩造
    間有借貸之合意及已為金錢之交付之事實，負舉證之責任。
    經查：
  (1)原告主張被告向其所借款項823,000 元，其中600,000 元係
    伊標得之互助會會款，另223,000元部分則係伊將定期存款
    370,000 元解約後，將其中223,000 元借予黃信吉云云（見
    本院卷第200 頁），並舉證人即互助會會首庚○○為證。而
    按，庚○○固到庭證稱：伊曾聽說過原告要將會錢借給黃信
    吉，亦有聽黃信吉說要向原告借錢等語（見本院卷第197 頁
    ），然其亦同時證稱：伊雖將標得之會款交予原告，但伊不
    知道原告是否再將會款交給黃信吉等詞（見本院卷第197 頁
    ），是單憑庚○○上開證述，尚難認原告確與黃信吉成立消
    費借貸，並已將標得之互助會款其中600,000 元交付黃信吉
    。
  (2)又原告自承其將解約後之定期存款370,000 元交予黃信吉乙
    節，並無其他證據可資證明（見本院卷第200 頁）等語以觀
    ，亦不能遽認原告前揭主張為可採。
  (3)另審諸原告所提黃信吉簽署之借據2 紙，僅分別記載「黃信
    吉先生向邱麗華女士借款貳拾貳萬仟元整，以此證明」、
    「黃信吉先生向邱麗華女士借款陸拾貳萬元整，以此證明」
    （見本院卷第8 頁、第9 頁）等語以觀，未見原告業已交付
    款項予黃信吉，或黃信吉收訖借貸款項之記載，是前揭借據
    2 紙縱令為真，充其量僅能證明原告與黃信吉間有借貸之合
    意，仍無法證明原告已將共計823,000 元之款項交付予黃信
    吉。
  3.綜上，原告雖主張兩造間有消費借貸關係存在，惟就借貸關
    係之發生所須具備之要件之一，即金錢之交付，未能舉證以
    實其說，即不能遽認原告與黃信吉間有消費借貸關係存在，
    則原告依消費借貸及繼承之法律關係，請求被告連帶給付82
    3,000 元，尚非可採。
  (二)原告所提黃信吉簽署之借據2 紙是否真正？
    承前，原告因不能證明交付消費借貸款項予黃信吉，而不能
    依消費借貸及繼承之法律關係，請求被告連帶給付823,000
    元，已如前述，此部分之爭點，已無再予論述之必要，附此
    敘明。
五、從而，原告本於消費借貸及繼承之法律關係，請求被告連帶
    給付823,000 元，及自起訴狀繕本送達翌日起至清償日止，
    按年息5%計算之利息，為無理由，應予駁回。其假執行之聲
    請亦失所附麗，應併予駁回。
六、本件事證已臻明確，兩造其餘爭點及攻擊防禦方法，經本院
    審酌後，認與判決之結果不生影響，無一一論述必要，附此
    敘明。
七、本件係原告全部敗訴，其繳納之第一審訴訟費用即裁判費9,
    030 元，應由原告負擔。
八、結論：原告之訴為無理由，依民事訴訟法第78條、第87條第
    1 項之規定，判決如主文。
中    華    民    國    99    年    2     月    10    日
                  民事第五庭  法  官  李育信
以上正本係照原本作成。
如不服本判決，應於送達後20日內，向本院提出上訴狀並表明上
訴理由，如於本判決宣示後送達前提起上訴者，應於判決送達後
20日內補提上訴理由書（須附繕本）。
中    華    民    國    99    年    2     月    10    日
                              書記官  林玉珊

司法院資訊處製作；財團法人民間司法改革基金會備份。
